【裁判字號】    95,上易,245
【裁判日期】    950314
【裁判案由】    動產擔保交易法
【裁判全文】
臺灣高等法院刑事判決                 95年度上易字第245號
上  訴  人  臺灣臺北地方法院檢察署檢察官
被      告  甲○○
上列上訴人因被告動產擔保交易法案件，不服臺灣臺北地方法院
94年度易字第1858號，中華民國94年12月30日第一審判決（起訴
案號：臺灣臺北地方法院檢察署94年度偵字第17974號），提起
上訴，本院判決如下：
    主  文
原判決撤銷。
甲○○動產擔保交易之債務人，意圖不法之利益，將標的物為轉
交他人之處分，致生損害於債權人，處罰金參千元，如易服勞役
，以參佰元折算壹日，緩刑貳年。
    事  實
一、甲○○於民國八十八年十月八日，以附條件買賣之方式，向
    嘉宏車業有限公司（下稱嘉弘公司）購買車牌號碼DSV－392
    號輕型機車一台，並簽訂分期付款附條件買賣契約書，為動
    產擔保交易之債務人，約定總價金新台幣（下同）五萬六千
    三百二十元，扣除頭期款一萬元，餘款自同年十一月二十日
    起，分十二期給付，每一個月一期，每期給付三千八百六十
    元，車輛停放處為台北市萬華區○○○路○段一百五十五號
    ，在價款未付清之前，標的物之所有權仍屬於嘉弘公司所有
    ，甲○○僅得依約占有使用，不得任意將機車為轉交他人之
    處分，詎甲○○在取得標的物後，竟意圖不法之利益，自第
    四期起即拒絕繳納餘款，並將上開車輛交由同居人陳森華後
    ，即不知去向，致嘉弘公司追索無著受有損害。
二、案經嘉宏車業有限公司訴請臺灣台北地方法院檢察署檢察官
    聲請簡易判決處刑，原審改依通常程序審理。
    理  由
一、訊據被告甲○○坦承：以分期付款之方式購買前開輕型機車
    ，僅給付頭期款及第一至第三期之款項，餘款未為給付等情
    ，惟否認有何不法犯行，辯稱：機車購買後，係由其同居人
    陳森華使用，因不堪陳森華之毆打，而離家出走，離開時並
    未牽走機車，不知機車之去向，惟陳森華有在騎，並曾因酒
    駕被抓等語，經查：
（一）有關系爭機車係以分期付款設定動產擔保方式交易，業據
      告訴人指陳明確，且為被告所承認，並有分期付款買賣契
      約書在卷，是堪認被告確為動產擔保交易之債務人無訛。
（二）至於証人陳森華於原審証稱：曾與被告同居，被告不告而
      別，機車確未牽走，一直由伊使用，因萬華區○○○路○
      段一百五十五號房屋有借二胎，經拍賣，伊住到最後一天
      ，不得已搬離，因等不著被告，因而將機車遷移至現居地
      汐止市○○路等語（原審卷第三十頁），有關被告離開之
      原因，被告與証人之陳述雖有出入，惟對於被告確係不告
      而別，未將機車騎走，機車始終在證人陳森華持有使用等
      情，供述一致，自堪採信。且請告訴代理人段玉麒於原審
      當庭以電話聯繫證人陳森華後，回報陳稱：陳森華承認機
      車在其使用中，惟被告欠伊錢，故而將車交伊騎用等語（
      原審卷第二十頁），顯然車輛確係在證人陳森華處，至於
      有關被告欠陳森華錢乙節，證人陳森華於原審稱：與被告
      同居，所謂被告欠伊之金錢，乃伊工作所賺之金錢有拿給
      被告等語（原審卷第三十頁），而被告是稱：陳森華雙腿
      斷時，係伊照顧，陳森華喝酒之花費較拿回去之金錢為多
      ，陳森華酒後常毆打伊，且要伊寫借據，又曾酒後至伊工
      作之地點喧鬧等語，顯見其二人同居不睦，且為同居生活
      費爭執，其二人既有民事爭執，當無勾串之虞，是證人陳
      森華有關車輛去處之說詞，即可採信，再者，其二人上開
      民事爭執，難認與系爭車輛有何關係，此由証人陳森華証
      稱：被告買車幾個月後，我才去萬華與他同居，我要上班
      ，沒有車，被告就把車交給我騎等語（原審卷第三十頁）
      ，可見一般。惟被告既為動產擔保交易債務人，依法即有
      管領、保護該機車之義務，依約並負有使該機車不得擅離
      約定地點，若有變更，應予通報等義務，惟被告將車交予
      他人後，即自行離去，對上開機車不聞不問，顯違其上開
      義務，且不繳交分期款，堪認具有不法利益之意圖，從而
      ，不能以同居關係將車交付證人陳森華使用，其後證人陳
      森華將車輛遷移，是因為房子被拍賣才離開等情（原審卷
      第三十頁），而阻卻違法，是被告所辯，不足採，事證明
      確，其犯行堪予認定。
二、核被告所為係犯動產擔保交易法第三十八條之罪。原審誤認
    被告無不法意圖，而為無罪判決，尚有未洽，檢察官上訴意
    旨，就此為指摘，為有理由，應由本院撤銷改判，爰審酌被
    告犯罪動機、手段、所生危害，已全數賠償被害人之犯後態
    度等一切情狀，量處如主文第二項所示之刑，並諭知易服勞
    役折算標準。又被告未曾受有期徒刑以上行之宣告，有本院
    被告全國前案紀錄表在卷可參，經此偵審教訓，當知謹慎，
    而無再犯之虞，爰諭知緩刑二年，以啟自新。
據上論斷，應依刑事訴訟法第三百六十九條第一項前段、第三百
六十四條、第二百九十九條第一項前段，動產擔保交易法第三十
八條，刑法第十一條前段，第四十二條第二項，第七十四條第一
款，罰金罰鍰提高標準條例第一條前段，第二條。
本案經檢察官呂丁旺到庭執行職務。
中    華    民    國    95    年    3    月    14   日
                  刑事第十八庭  審判長法  官  溫耀源
                                      法  官  段景榕
                                      法  官  周政達
以上正本證明與原本無異。
不得上訴。
                                      書記官  陳菊珍
中    華    民    國    95    年    3     月    15    日
附錄：本案論罪科刑法條全文
動產擔保交易法 38 條
動產擔保交易之債務人，意圖不法之利益，將標的物遷移、出賣
、出質、移轉、抵押或為其他處分，致生損害於債權人者，處三
年以下有期徒刑、拘役或科或併科六千元以下之罰金。


司法院資訊處製作；財團法人民間司法改革基金會備份。
